臺灣板橋地方法院民事判決　　　　　　　94年度勞訴字第16號
原　　　告　丁○○
訴訟代理人　江明志律師
被　　　告　交通部公路總局第一區養護工程處
法定代理人　丙○○
訴訟代理人　文鍾奇律師
　　　　　　乙○○
　　　　　　戊○○
　　　　　　甲○○
上列當事人間請求給付補償金事件，經本院於民國94年6 月1 日
言詞辯論終結，判決如下：
    主  文
原告之訴及假執行之聲請均駁回。
訴訟費用由原告負擔。
    事實及理由
一、原告起訴主張：
    (一)原告依勞動基準法之規定，自得請求被告補發假日值班之
      薪資：
      1.按「第36條所定之例假，第37條所定之休假，及第38條
        所定之特別休假，工資應由雇主發給。雇主經徵得勞工
        同意於休假日工作者，工資應加倍發給」、「公用事業
        之勞工，當地主管機關認有必要時，得停止第38條所定
        之特別休假。假期內之工資，應由雇主加倍發給」。勞
        動基準法第39條、第41條分別定有明文。次按「勞動基
        準法第36條規定……，此項例假，依該法規定，事業單
        位如非因同法第40條所列天災……法定原因。縱使勞工
        同意，亦不得使勞工在該日工作。事業單位違反上開法
        令規定，除應依法處理並督責改進外。如勞工已有於例
        假日出勤之事實，其當日出勤之工資，仍應加倍發給。
        」、「按事業單位如非因勞動基準法第40條所列天災、
        事變或突發事件等法定原因，而使勞工於該法第36條之
        例假日工作，自屬違法。」，行政院勞工委員會76年9
        月25日台北（76）勞動字第1742號函、91年3 月6 日台
        （91）勞動二字第0910010425號令可資參照。依上開法
        條及函令規定可知，勞工假日出勤應得工資均為「應加
        倍發給」，則所謂工資應加倍發給，顯屬強制規定，雇
        主若違反系爭規定，自應受勞動基準法第81條之處罰。
      2.查原告於民國77年10月18日進入被告交通部公路總局第
        一養護工程處擔任守衛工作，原告工作時間自85年7月1
        日起至92年10月31日止，除正常上班外，每逢例假休假
        或特別休假均令出勤當值，總計假日值班936 天。又依
        行政院勞工委員會87年6 月6 日台（87）勞動2 字第02
        0940號函示可知，公務員兼具勞工身分者之加班費，應
        依勞動基準法規定適用公務員法令之薪資辦理，則原告
        假日值班之薪資補償，依勞動基準法第84條但書規定，
        應適用公務員俸給法第3 條之規定，予以核定原告日薪
        數額。是原告以一天補償日薪新臺幣（下同）1,246 元
        加以計算，被告自應給付原告補償金1,018,912 元。
    (二)綜上所述，原告爰依給付補償金之請求權法律關係，請求
      被告應給付原告1,018,912元整，及自93年4月10日起至清
      償日止，按週年利率百分之五計算之利息，並陳明願供擔
      保，請准宣告假執行。
二、被告則以下列理由資為抗辯：
    (一)本件原告請求被告給付例休假日加班工資，顯無理由：
      1.85年間，被告辦公大樓之防盜，改委保全公司辦理。為
        安置原告及訴外人徐國池、林文靜等三位原有之門防看
        守工，乃簽請台灣省交通處公路局核定，將值日（夜）
        工作及班後緊急聯絡事務交由上述三人擔任。經台灣省
        交通處公路局函復准予備查後，被告乃在85年6 月26日
        召集有關人員、原告及訴外人徐國池、林文靜等開會，
        經原告及訴外人徐國池、林文靜等三人同意，自85年7
        月1 日起，被告機關大門看守工作由上述三人專任輪值
        ，輪值時間平常日自下午16時30分起至隔日上午8 時30
        分，分兩班輪值；例假日分三班，全天輪值。
      2.原告固辯稱伊係因出席85年6 月26日會議而簽名，並非
        表示放棄請領假日值班加倍所得工資云云。但由於原告
        及訴外人徐國池、林文靜等三人，係自85年7 月1 日起
        ，輪值被告機關大門看守工作，迄至93年底本件起訴前
        申請調解時為止，原告從無爭執。由此，足證原告上開
        抗辯，洵非實在。
      3.按「勞僱雙方約定之工資，不得低於基本工資，勞動基
        準法第21條第1 項定有明文。從事三班輪值制之警衛工
        作者，能否再請求例休假之加班及備勤各項工資，應以
        其月薪是否低於基本工資為基準。如勞僱雙方約定之工
        資，不低於基本工資及以基本工資為基準計算出之例休
        假工資、備勤工資及延時工資等之總和，則該工資之約
        定，自不違反勞基法之規定，雙方均應受其拘束，勞方
        尚不得更行請求例、休假及備勤等工資。」最高法院著
        有82年度台上字第293 號裁判要旨可稽。另78年2 月25
        日司法院第14期司法業務研究會，曾為相同研討結論，
        並為司法院所是認。此外行政院勞工委員會87年2 月16
        日（87）台勞動2字第005056 函釋亦為相同結論。
      4.次按自85年8 月31日起至86年10月15日止，基本工資為
        每月15,360元、每日512 元，而自86年10月16日迄今，
        基本工資為每月15,840元、每日528 元。原告主張伊自
        85年7 月起至92年10月，應補發之假日值班薪資，須依
        其主張之日薪為901 元（85年）至1,246 元（91、92年
        ）計算（按被告否認上開日薪數額之真正）。由於上開
        原告主張之日薪，顯然高於上開法定基本工資之日薪51
        2 元或528 元甚多；揆諸前開最高法院82年度台上字第
        293 號裁判要旨所示，兩造間之約定，自不違反勞基法
        之規定，兩造均應受其拘束，原告本件給付假日工資之
        請求，已無理由。
      5.原告本件請求補發之假日值班薪資，自85年7 月起至92
        年10月，係按其主張之日薪901 元至1,246 元不等、及
        所主張之假日值班日數936 日計算（按被告否認該假日
        值班日數之真正，原告未休強制休假日數應為272 日）
        ，總數為1,018,912 元。姑不論原告85年間日薪901 元
        ，已然高於上開期間法定基本工資之日薪512 元或52 8
        元甚多；即令假設原告主張之假日值班日數936 日，全
        部按基本工資日薪528 元計算，其總數亦不過494,20 8
        元。在原告本件請求期間內，被告核給原告薪資，較之
        按基本工資計算之薪資，已經多出1,940,628 元，減去
        上開按基本工資計算之假日值班工資494,208 元，被告
        仍多給付原告1,446,420 元；揆諸最高法院82年度台上
        字第293 號裁判要旨，原告本件給付假日工資之請求，
        自無理由。
    (二)原告本件請求權已罹於民法第 126 條短期時效之規定：
      1.按「1年或不及1年之定期給付債權，其各期給付請求權
        因5年間不行使而消滅，為民法第126條所明定，凡屬上
        項定期給付債權，即有該條之適用，無庸當事人就此有
        所約定，且不得預先拋棄時效之利益。」，最高法院50
        年台上字第1960號判例可資參照。查本件原告請求值班
        費及加班費等薪資，係屬1年或不及1年之定期給付債權
        ，依上開判例要旨所示，其各期給付請求權因5 年間不
        行使而消滅。而原告係於93年11月11日始聲請鈞院對被
        告核發支付命令，然原告得以請求本件假日值班薪資僅
        限於自88年11月12日起至92年10月31日止，回溯5 年時
        間，則原告請求既已罹於時效消滅，依民法第144 條第
        1 項之規定，被告自得拒絕給付。
      2.又原告於93年4 月9 日向被告提出請求後，並未在6 個
        月內依法提起訴訟，依民法第130 條規定，時效視為不
        中斷。而原告固於93年5 月26日向台北縣政府勞工局申
        請調解，惟調解既然不成立，揆諸民法第133 條之規定
        ，是項調解之聲請，自無中斷時效可言。
    (三)綜上，聲明：原告之訴及假執行之聲請均駁回，如受不利
      之判決願供擔保請准宣告假執行。
三、兩造不爭執之事實：
    原告主張其任職於被告擔任大門守衛工作，輪值時間平日自
    下午16時30分至隔日上午8 時30分，分2 班輪值；例假日分
    3 班全天輪值之事實，業據提出薪津清單3 紙為證（93年度
    促字第63984 號卷），為原告所不爭，堪信為真正。
四、兩造之爭點及本院之判斷：
    (一)原告主張其任被告之守衛工作，自85年7 月1 日起至92年
      10月31日止，除正常上班外，每逢例假、休假或特別休假
      均令出勤當值，總計假日值班936 天，惟被告並未依勞動
      基準法第39條、第41條之規定，加倍發給工資之事實，業
      據提出薪資單、85年至92年輪值表等件為證（外放證物）
      ，被告固自認前開文書之真正及其未給付加倍之工資予原
      告等情，惟辯稱：被告於85年6 月26日召集有關人員、原
      告及訴外人徐國池、林文靜等開會，經原告及訴外人徐國
      池、林文靜等三人同意，自85年7 月1 日起，被告機關大
      門看守工作由上述三人專任輪值，輪值時間平常日自下午
      16 時30 分起至隔日上午8 時30分，分兩班輪值；例假日
      分三班，全天輪值。依原告主張之假日值班日數936 日，
      全部按基本工資日薪528 元計算，其總金額為494,208 元
      ，而被告於原告本件請求期間內，核給予原告之薪資，較
      之按基本工資計算之薪資，已經多出1,940,628 元，減去
      上開按基本工資計算之假日值班工資494,208 元，被告仍
      多給付原告1,44 6,420元等語。準此，本件應審究者在於
      原告得否依勞動基準法之規定，請求被告補發假日值班薪
      資？茲審理論究如次：
      1.原告主張其任被告之守衛工作，自85年7 月1 日起至92
        年10 月31 日止，除正常上班外，每逢例假休假或特別
        休假均令出勤當值，總計假日值班936 天之事實，固據
        提出交通部公路局第一區工程處92年度員工休假單、薪
        資清單、員工日夜輪值表為證（外放證物），被告對此
        書證亦無爭執，惟其辯稱：於85年間，被告辦公大樓之
        防盜，改委保全公司辦理。為安置原告及訴外人徐國池
        、林文靜等三位原有之門防看守工，乃簽請台灣省交通
        處公路局核定，將值日（夜）工作及班後緊急聯絡事務
        交由上述三人擔任。經台灣省交通處公路局函復准予備
        查後，被告乃在85年6 月26日召集有關人員、原告及訴
        外人徐國池、林文靜等開會，經原告及訴外人徐國池、
        林文靜等三人同意，自85年7 月1 日起，被告機關大門
        看守工作由上述三人專任輪值，輪值時間平常日自下午
        16時30 分 起至隔日上午8 時30分，分兩班輪值；例假
        日分三班，全天輪值等情，業據提出被告改制前之台灣
        省交通處公路局第一區工程處85年3 月6 日人字第85-7
        28-7-37 號函影本1 紙、台灣省交通處公路局85年4 月
        16日人字第85-728-7-7號函影本1 紙、85年6 月26 日
        員工值日夜改採其他措施協調會紀錄影本2 紙為證（本
        院卷第34至37頁），原告雖主張其係公務員兼具勞工身
        分，具有養路士資格，原告經依法任用，無須簽立勞動
        契約，是以被告辯稱：原告於85年6 月26日被告召開日
        夜改採其他措施協調會時，原告曾同意假日輪值云云洵
        欠依據等語，惟按公務人員之俸給，分本俸（年功俸）
        及加給，均以月計之。服務未滿整月者，按實際在職日
        數覈實計支；其每日計發金額，以當月全月俸給總額除
        以該月全月之日數計算。公務人員俸給法第3 條定有明
        文。公務人員之薪給除上述俸給外，尚包括職務加給、
        技術或專業加給與地域加給。又民事訴訟制度原為保護
        私法上權利而設，公務員應否支薪，並非私權關係，關
        於此項爭執，應依行政訟爭程序請求救濟，不得依民事
        訴訟程序向普通法院訴請裁判。公務員兼具勞工身分者
        ，其請求薪資性質之任何給與，亦非私權關係，故關於
        此項給與之爭執，普通法院自亦對之無審判權。惟公務
        員兼具勞工身分者，其有關任免、薪資、獎懲、退休，
        撫卹及保險等事項，應適用公務員法令之規定，但其他
        所定勞動條件優於本法規定者，依其規定，勞動基準法
        第84條定有明文。原告既認被告未依勞動基準法之規定
        ，給付強制休假日而未休之加倍工資，而須補償之，此
        涉私權爭執，本院自得管轄，且應依勞動基準法之規定
        ，審理被告所給付之薪資，是否符合兩造之真意與勞動
        基準法之規定。被告並無按經中央主管機關核定公告下
        列工作者，得由勞雇雙方另行約定，工作時間、例假、
        休假、女性夜間工作，並報請當地主管機關核備，不受
        第30條、第32條、第36條、第37條、第49條規定之限制
        。(1)監督、管理人員或責任制專業人員。(2)監視性或間
        歇性之工作。(3)其他性質特殊之工作。勞動基準法第84
        條之1 第1 項定有明文。查本件原告既係被告守衛，其
        工作性質係屬監視性工作，自應適用勞基法第84條第1
        項之規定，合先敘明。再按從事監視性、間歇性工作之
        工廠守衛，與必須持續密集付出勞力之生產線上勞工，
        二者工作性質有別，為顧及勞雇雙方整體利益及契約自
        由原則，並落實勞動基準法第21條第1 項及第32條第4
        項但書之規定，職司守衛之勞工，如已同意例休假日及
        平時之工作時間逾八小時所約定之工資，又未低於基本
        工資加計延時工資及例休假日之工資總額時，並不違反
        勞動基準法之規定，勞雇雙方自應受其拘束，勞方事後
        即不得任意翻易，更行請求延時及例休假日之加班工資
        ，此有最高法院85年度台上字第1973號判決可資參照。
        故從事守衛之監視工作者，能否再請求例假日及延長工
        時之工資，應以其約定工資是否低於基本工資、延時工
        資、以基本工資加計例假日等之總額為斷。又按勞動基
        準法第84條之1 規定：「經中央主管機關核定公告下列
        工作者，得由勞僱雙方另行約定，工作時間、例假、休
        假、女性夜間工作，並報請當地主管機關核備．．．」
        ，係報請核備，而非報請核准，顯係基於行政管理之要
        求，故縱未報請核備，亦不影響其工作及工資約定之效
        力。而以書面約定例假日等工作給薪事項，並無強烈之
        立法目的與公益性，即若無損及勞工之健康及福祉，縱
        未依書面為約定，該約定亦有效成立，該條款所謂應以
        「書面為之」無非在避免事後之爭議及舉證之方便而已
        ，並非使原僱傭契約變成「要式契約」之意。是兩造雖
        未以書面約定不另給付例假日等之工資，亦不影響該不
        另給付工資之約定之效力。原告主張其係公務員兼具勞
        工身分，具有養路士資格，原告經依法任用，無須簽立
        勞動契約，是以被告辯稱：原告於85年6 月26日被告召
        開日夜改採其他措施協調會時，原告曾同意假日輪值云
        云洵欠依據等語，自不足採。被告擔任守衛，其工作性
        質屬監視性工作，自有上開規定之適用。此外，原告復
        未舉證證明被告給予之薪資有違反勞動基準法之情形，
        揆諸上開說明，原告對於兩造間就其於例假日等工作不
        另付工資之約定，自應受拘束。
      2.被告自85年7 月起至92年10月止，共計核給原告薪資總
        額為3,234,948 元，此有被告提出證明書暨薪資明細表
        影本3 紙、各類所得扣繳暨免扣繳憑單影本8 紙、薪資
        表3 紙、薪額及專業加給標準表影本4 紙附卷可稽（本
        院卷第49至66頁）。再者，原告於85年7 月1 日擔任警
        衛時，行政院所規定之勞工基本工資為每月14,880元；
        嗣於85年9 月1 日調整為每月15,360元；另於86年10月
        16日起調整為每月15,840元，每日之基本工資則為528
        元。準此，原告自85年7 月1 日起至92年10月31日止受
        領按基本工資計算之薪資總額為1,294,320 元，為兩造
        所不爭。兩造對於原告自85年7 月1 日起至92年10月31
        日止應休之例假日究為936 日？抑或272 日？雖有爭執
        ，縱認原告主張之應強制休假日數為正確，惟以勞工每
        日之基本工資528 元計算，被告應給付加倍之應休而未
        休之工資為494,208 元，與原告自85年7 月1 日起至92
        年10月31日止受領按基本工資計算之薪資總額1,294,32
        0 元合計之金額為1,788,528 元，足見被告依系爭任用
        契約之約定所核給之薪資3,234,948 元，已高於基本工
        資加上例休假日之總額1,294,320 元，依兩造之約定及
        勞動基準法之規定，被告自無須補償未休假日之工資予
        原告。
    (二)綜上所述，被告並無積欠應付薪資予原告之情事，原告起
      訴請求被告補償應給付之例休假假日之薪資，顯屬無據，
      無從准許，應予駁回。至於原告薪資補償請求權是否已罹
      於消滅時效乙節，因其主張之債權並非存在，本院對此毋
      庸審理論究，併此敘明。原告之訴既經駁回，其假執行之
      聲請亦失所附麗，應併於駁回。
五、訴訟費用負擔之依據：民事訴訟法第78條。
中　　華　　民　　國　　94　　年　　6 　　月　　29　　日
                  民事第二庭    法　官　徐福
以上正本係照原本作成
如對本判決上訴，須於判決送達後20日內向本院提出上訴狀
中　　華　　民　　國　　94　　年　　6 　　月　　29　　日
                                書記官　林文賢
